【裁判字號】    91,交訴,13
【裁判日期】    920116
【裁判案由】    過失致死
【裁判全文】
臺灣臺東地方法院刑事判決                          九十一年度交訴字第一三號
    公  訴  人  臺灣台東地方法院檢察署檢察官
    被      告  甲○○  男  四.
右列被告因業務過失致死等案件，經檢察官提起公訴（九十一年度偵字第一八○一號
），本院判決如左：
    主  文
甲○○從事業務之人，因業務上之過失致人於死，處有期徒刑拾月；又服用酒類，不
能安全駕駛動力交通工具而駕駛，處有期徒刑參月；又駕駛動力交通工具肇事，致人
死亡而逃逸，處有期徒刑捌月。應執行有期徒刑壹年捌月。
    事  實
一、甲○○係臺東縣延平鄉公所清潔隊隊員，平日以駕駛資源回收車回收資源為其業
    務，為從事業務之人，於民國（下同）九十一年八月十二日下午三點左右，在臺
    東縣延平鄉紅葉村朋友住處飲用啤酒、米酒後，明知其已呈酒醉狀態，（肇事後
    ，經警測試其吐氣所含酒精成份每公升高達○．八一毫克）而不能安全駕駛動力
    交通工具，竟仍於同日晚間九時二十分許，駕駛車號７Ｓ─３４２０號小貨車，
    沿臺東縣鹿野鄉○○村○○路○○道由南往北方向行駛，途經該路段與永嶺路交
    岔路口前，本應注意汽車行經無號誌之交岔路口時，應減速慢行，作隨時停車之
    準備，且依當時情形又無不能注意之情事，竟疏於注意車前狀況，未減速慢行，
    適有行人陳清山於同一時地由對向車道橫越馬路而來，亦疏未注意行人穿越道路
    ，應注意左右來車並讓行進中車輛先行，而擅自橫越馬路到甲○○之快車道上，
    甲○○見狀閃避不及而撞及陳清山，致陳清山倒地，並受有腹腔出血之傷害，經
    送醫後不治，於同日晚間十時五十二分死亡。而甲○○於肇事後，竟未停車下車
    查看處理及將傷者送醫救護，仍駕駛原車加速逃逸，嗣經陳清山之友人陳文訊當
    場目擊，乃騎乘機車自後追趕，並於瑞源國中附近將甲○○攔下，甲○○遂在陳
    文訊陪同下，於有偵查犯罪職權之機關尚不知何人為肇事者前，由甲○○主動向
    瑞源派出所報案，表明其係肇事者並陳述肇事之經過，自首而接受裁判。
二、案經臺灣臺東地方法院檢察署檢察官據報相驗後自動檢舉偵查起訴。
    理  由
一、訊據被告甲○○固坦承有於右揭時地因過失致人於死、服用酒類不能安全駕駛動
    力交通工具而駕駛及肇事後未下車查看即駛離現場等情，惟矢口否認有何肇事逃
    逸之犯行，辯稱：伊當時知道有撞到人，發覺蠻嚴重的，也很緊張，就加速離開
    現場，要去瑞源報警，後來發現後面有機車跟著我，我就停在路邊等他，與他一
    起到瑞源派出所報案云云。經查：
（一）右揭事實，業據被告於偵查中坦承不諱，核與證人李賜明、陳文訊於警訊時證
      述之情節大致相符，並有酒精測試值紀錄、酒醉駕車觀察紀錄表各一紙、舉發
      違反道路交通管理事件通知單二張、交通事故調查報告表、台灣省花東區車輛
      行車事故鑑定委員會鑑定意見書各一份及現場照片多幀附卷可稽，又被害人陳
      清山因本件車禍受傷死亡，亦經臺灣臺東地方法院檢察署檢察官督同檢驗員相
      驗屬實，製有相驗筆錄、相驗屍體證明書、驗斷書在卷可憑。
（二）按汽車行經無號誌之交岔路口時，應減速慢行，作隨時停車之準備，道路交通
      安全規則第九十三條第一項第三款定有明文，被告駕車自應遵守上述規定，且
      被害人當時係由對向橫越馬路而來，倘稍加留意，應可發現被害人動向，並採
      取適當措施，惟被告撞及被害人前並無煞車痕，有上開交通事故調查報告表在
      卷足憑，顯見被告駕車未減速慢行及注意車前狀況，應有過失。雖被害人於橫
      越馬路時，未注意左右來車並讓行進中車輛先行，與有過失，為肇事次因，然
      此仍不能減免被告參與交通活動應有之注意義務。此亦有台灣省花東區車輛行
      車事故鑑定委員會鑑定意見書一份在卷可按。又被害人陳清山確因本件車禍，
      出血性休克致死，則被告過失行為，核與被害人之死亡結果間，具有相當因果
      關係，被告業務過失致死犯行，自堪以認定。
（三）被告於撞傷被害人後竟加速離去，嗣經證人陳文訊自後追趕始停下車，一同至
      瑞源派出所報案，且被告於遭證人攔下前曾途經瑞豐派出所，亦無何減速或停
      車之動作等情，業據證人陳文訊於警訊時證述明確，則倘被告當時逃離現場係
      為前往警局報案，何以途經瑞豐派出所時不下車報警，參以肇事致人於傷後，
      最重要者乃係留下先行查看傷者之受傷情形並加以送醫救治，此為眾所週知，
      豈有先行離去報案之理，況被告肇事地點尚有一家卡拉ＯＫ店，被告若要先行
      報警處理，縱其當日確實未帶手機，亦可下車委請他人代為報案即可，豈須自
      行離開車禍現場報案，顯見被告於肇事後加速離開現場之際，確有肇事逃逸之
      犯意，是被告前開所辯，與事實不符，尚難採信。
（四）綜右所述，本件事證已臻明確，被告業務過失傷害、酒醉駕車及駕車肇事逃逸
      之犯行洵堪認定。
二、被告任職臺東縣延平鄉公所清潔隊，開車為其附隨義務，係從事業務之人。核被
    告所為，係犯刑法第一百八十五條之三酒醉駕車，第二百七十六條第二項業務過
    失致死及第一百八十五條之四肇事逃逸罪。其所犯三罪間，犯意各別，行為互殊
    ，應予分論併罰。又被告就其所犯刑法第二百七十六條第二項業務過失致死罪部
    分，應依道路交通管理處罰條例第八十六條第一項酒醉駕車致人死亡之加重規定
    ，加重其刑。又本件被害人擅自橫越馬路，進入快車道，亦與有過失，應依道路
    交通管理處罰條例第八十六條第二項減輕被告業務過失致死之刑責。又被告於肇
    事後，在有偵查犯罪職權之機關發覺前，即主動向警察機關自首為車禍肇事之人
    ，接受裁判，業據陪同前去警察局之證人陳文訊於警詢時證述明確，應依刑法第
    六十二條前段之規定減輕其刑，並遞減之。並依法先加後減之。爰審酌被告之生
    活狀況、品行、智識程度，其過失程度為肇事主因、又因酒醉駕車造成被害人死
    亡之危害，及犯罪後坦承部分犯行，態度良好，知所悔改，但迄未與告訴人達成
    民事上和解賠償損害等一切情狀，量處如主文所示之刑，並定其應執行刑。
據上論斷，應依刑事訴訟法第二百九十九條第一項前段，刑法第二百七十六條第二項
、第一百八十五條之三、第一百八十五條之四、第五十一條第五款、第六十二條前段
，罰金罰鍰提高標準條例第一條前段，道路交通管理處罰條例第八十六條第一項、第
二項，判決如主文。
本案經檢察官林圳義到庭執行職務。
中      華      民      國      九十二      年      一    月    十六    日
                                  臺灣臺東地方法院刑事庭
                                      審判長法  官  蔡勝雄
                                            法  官  黃呈熹
                                            法  官  蔡世芳
右正本證明與原本無異。
如不服本判決，應於判決送達後十日內向本院提出上訴狀。（須附繕本）
「切勿逕送上級法院」
                                            書記官  陳美鄉
中      華      民      國      九十二      年      一    月    十七    日
附記：
中華民國刑法第二百七十六條第二項：
因過失致人於死者，處二年以下有期徒刑、拘役或二千元以下罰金。
從事業務之人，因業務上之過失犯前項之罪者，處五年以下有期徒刑或拘役，得併科
三千元以下罰金。
中華民國刑法第一百八十五條之三：
服用毒品、麻醉藥品、酒類或其他相類之物，不能安全駕駛動力交通工具而駕駛者，
處一年以下有期徒刑、拘役或三萬元以下罰金。
中華民國刑法第一百八十五條之四：
駕駛動力交通工具肇事，致人死傷而逃逸者，處六月以上五年以下有期徒刑。


司法院資訊處製作；財團法人民間司法改革基金會備份。
